【裁判字號】    97,交聲,1375
【裁判日期】    970630
【裁判案由】    交管條例聲異
【裁判全文】
臺灣板橋地方法院交通事件裁定        97年度交聲字第1375號
原處分機關  交通部公路總局臺北區監理所
異  議  人
即受處分人  甲○○
上列受處分人因違反道路交通管理處罰條例案件，對於交通部公
路總局臺北區監理所於民國97年5 月20日所為之北監自裁字裁40
-CG0000000號處分（原舉發案號：臺北縣政府警察局97年3 月27
日北縣警交字第CG0000000 號）不服，聲明異議，本院裁定如下
：
    主  文
異議駁回。
    理  由
一、異議意旨略以：異議人即受處分人甲○○於民國97年3 月13
    日上午6 時51分許，駕駛車牌號碼3862-DT 號自用小貨車，
    於臺北縣五股鄉○○○路（往臺北縣新莊市方向），因「行
    車時速50公里、經測速時速113 公里、超速63公里、60公里
    以上未滿80公里」之違規，為臺北縣政府警察局交通隊執勤
    警員逕行舉發，然臺北縣政府警察局僅以書面回函稱其所使
    用之雷達測速照相儀器係合法使用，且每年送國內經濟部標
    準檢驗局檢驗合格，卻無測速儀器號碼及檢驗合格文件可資
    證明，且縱其確係經檢驗合格，也會有誤差值，而本案若在
    測速儀器之誤差值內，則行車速度可能未超過規定之最高時
    速60公里以上，即僅需處罰鍰而不必吊扣牌照，又超速係駕
    駛人個人行為，既已處罰駕駛人，復又吊扣牌照顯不合理，
    爰為此聲明異議云云。
二、按汽車駕駛人，駕駛汽車有行車速度，超過規定之最高時速
    60公里以上者，處新臺幣（下同）6,000 元以上24,000元以
    下罰鍰，又汽車駕駛人有道路交通管理處罰條例第43條之情
    形者，除依原條款處罰鍰外，並記違規點數3 點，及應接受
    道路交通安全講習，道路交通管理處罰條例第43條第1 項第
    2 款、第63條第1 項第3 款、第24條第1 項第3 款分別定有
    明文。又道路交通管理處罰條例之處罰，受舉發違反道路交
    通管理事件之受處罰人，認為受舉發之違規行為應歸責他人
    者，應於舉發違反道路交通管理事件通知單應到案日期前，
    檢附相關證據及應歸責人相關證明文件，向處罰機關告知應
    歸責人，處罰機關應即另行通知應歸責人到案依法處理，上
    開條例第85條第1 項亦規定甚明。
三、查本件異議人甲○○於97年3 月13日上午6 時51分許，在臺
    北縣五股鄉○○○路（往臺北縣新莊市方向），因其所駕駛
    之翊照塑膠有限公司所有之車牌號碼3862-DT 號自用小貨車
    「行車速限50公里、經測速時速113 公里、超速63公里、60
    公里以上未滿80公里」之違規事由，遭臺北縣政府警察局交
    通隊執勤警員對汽車所有人逕行舉發等情，有臺北縣政府警
    察局97年3 月27日北縣警交字第CG0000000 號舉發違反道路
    交通管理事件通知單（下稱舉發通知單）乙紙在卷可稽。被
    舉發人即汽車所有人翊照塑膠有限公司不服舉發，於舉發通
    知單應到案日期前，向原處分機關陳述意見，並檢附相關證
    據及應歸責人相關證明文件，向原處分機關告知應歸責人為
    甲○○，經臺北縣政府警察局就上開舉發通知單所述情節及
    違規當時情形回函稱：本局採用雷達測速照相儀器係合法使
    用，每年送國內經濟部標準檢驗局檢驗合格，故其適法性及
    準確性並無問題，當時該路段限速50公里，經測得駕駛人時
    速為113 公里，超速63公里，依法舉發無誤等語，交通部公
    路總局臺北區監理所遂據此依道路交通管理處罰條例第43條
    第1 項第2 款、第63條第1 項第3 款、第24條第1 項第3 款
    （交通部公路總局臺北區監理所北監自裁字裁40-CG0000000
    號違反道路交通管理事件裁決書漏載第24條第1 項第3 款）
    及違反道路交通管理事件統一裁罰基準表規定，裁處異議人
    罰鍰8,000 元，並記違規點數3 點及施以道路交通安全講習
    ，此有交通部公路總局臺北區監理所97年4 月22日北監自字
    第0972007918號函、臺北縣政府警察局97年5 月8 日北縣警
    交字第0970056873號書函、交通部公路總局臺北區監理所97
    年5 月12日北監自字第0972009358號函暨所附之提供違規駕
    駛人申請書、交通部公路總局臺北區監理所97年4 月15日交
    通違規案件陳述書、交通部公路總局臺北區監理所97年5 月
    20日北監自裁字裁40-CG0000000號違反道路交通管理事件裁
    決書（下稱裁決書）各1 份在卷可佐。嗣異議人聲明異議辯
    稱舉發單位所使用之雷達測速儀器沒有儀器號碼及檢驗合格
    文件，無法證明其使用之雷達測速儀器係經檢驗合格，且縱
    經檢驗合格，也會有誤差值，若異議人車速係在誤差值之內
    ，則可能不超過最高時速60公里云云。經查：
  (一)本件執勤警員所使用之雷達測速照相儀器，行駛中車輛進入
    偵測範圍即自動偵測，且每年皆送檢驗並通過經濟部標準檢
    驗局檢驗合格（檢定合格單號碼MOGA0000000A，MOGA000000
    0B，廠牌GATSOMETER，型號(一)主機TYPE24(二)天線TYPE24，器
    號(一)主機2767(二)天線2767，檢定日期為96年12月14日，有效
    日期為97年12月31日），此有經濟部標準檢驗局96年12月14
    日雷達測速儀檢定合格證書1 紙在卷足憑，是於測得異議人
    超速行駛之日，該具雷達測速儀器尚在檢驗合格期限內，異
    議人於上揭時、地超速行駛之違規事實，足堪認定。又上開
    雷達測速照相機之準確度誤差值，其速度在每小時100 公里
    者為正負每小時2 公里，速度高於每小時100 公里者為正負
    百分之二，此有志伸股份有限公司函在卷可憑。從而，異議
    人違規行駛之速度為每小時113 公里，上揭路段速限為50公
    里，異議人已超速63公里，上開雷達測速儀器既經檢驗合格
    ，且其超速超過前揭誤差值甚多，異議人僅空言該儀器有誤
    差值，尚非可採。
  (二)至異議人另辯稱本件既已處汽車駕駛人即異議人罰鍰，又處
    汽車所有人吊扣牌照顯不合理云云。然按汽車駕駛人駕駛汽
    車有行車速度超過規定之最高時速60公里以上者，吊扣該汽
    車牌照3 個月，道路交通管理處罰條例第43條第4 項前段定
    有明文。該條項對汽車所有人裁處吊扣牌照之處罰，並不以
    汽車所有人有可歸責原因為其要件，亦無汽車所有人可舉證
    免責之例外規定，是原舉發機關據該條例第43條第4 項前段
    規定對汽車所有人即翊照塑膠有限公司裁罰吊扣牌照3 個月
    ，自屬有據，且依其性質係對於汽車所有人專屬之處罰，無
    從因已處罰汽車駕駛人罰鍰，即可對汽車所有人免罰。且吊
    扣牌照既係處罰汽車所有人，異議人本件裁罰亦僅就異議人
    駕駛超速違規部分裁處罰鍰，異議人非吊扣牌照之受處分人
    ，自無得就汽車所有人違規之部分聲明異議，異議人上開所
    辯，容有誤會。
四、從而，異議人於上開時、地之違規情事業臻明確，異議人空
    言置辯，自非可採。原處分機關援引道路交通管理處罰條例
    第43條第1 項第2 款、第63條第1 項第3 款、第24條第1 項
    第3 款及違反道路交通管理事件統一裁罰基準表之規定，就
    「行車速度，超過規定之最高時速60公里以上未滿80公里」
    ，裁處異議人罰鍰8,000 元，並記違規點數3 點及施以道路
    交通安全講習，核無違誤或不當，本件異議為無理由，應予
    駁回。
據上論斷，應依道路交通案件處理辦法第19條，裁定如主文。
中    華    民    國    97    年    6     月    30    日
                    交通法庭    法  官  侯志融
以上正本證明與原本無異。
如不服本裁定應於送達後5 日內向本院提出抗告狀。
                                書記官  張玉如
中    華    民    國    97    年    6     月    30    日


司法院資訊處製作；財團法人民間司法改革基金會備份。
